【裁判字號】    95,簡,5314
【裁判日期】    950928
【裁判案由】    贓物等
【裁判全文】
臺灣板橋地方法院刑事簡易判決          95年度簡字第5314號
公  訴  人  臺灣板橋地方法院檢察署檢察官
被      告  辰○○
上列被告因贓物案件，經檢察官聲請以簡易判決處刑（九十五年
度偵字第二五○一號、第八一一五號、第八五五三號）及移送併
辦 (九十五年度偵字第一五○四七號、第一八五三一號），本院
受理後（九十五年度易字第一二五四號），被告自白犯罪，本院
認宜逕以簡易判決處刑，判決如下：
    主  文
辰○○連續收受贓物，處有期徒刑月，如易科罰金，以佰元
折算壹日；又共同變造中華民國國民身分證、交通部制發汽車駕
駛執照，足以生損害於公眾及他人，處拘役拾日，如易科罰金
，以佰元折算壹日，變造之徐金衛、楊哲裕及楊哲毅之中華民
國國民身分證、交通部制發汽車駕駛執照所貼「辰○○」之照片
陸張，均沒收之。
    事實及理由
一、辰○○明知附表一所示庚○○、丁○○等人所有之中華民國
    國民身分證（下稱身分證）、中華民國交通部制發汽車駕駛
    執照（下稱駕駛執照）及健保卡等證件（下稱失竊證件），
    係庚○○等人於附表一所示之時間、地點失竊之贓物，竟基
    於收受贓物之概括犯意，於民國九十四年十二月底某日，在
    臺北縣永和市○○路與保平路口附近，收受由友人傅中佩（
    由檢察官另行偵辦中）所交付，附表一編號一至十四之庚○
    ○等人之失竊證件；復承前收受贓物之犯意，於九十五年一
    月四日在上址，收受由傅中佩所交付如附表一編號十五至二
    十二丁○○等人所有之失竊證件。辰○○因積欠道路交通違
    規罰單未繳，竟於收受徐金衛等人之身分證、駕駛執照後，
    另起變造特種文書之犯意聯絡，將自己之照片六張於九十五
    年一月間某日，在臺北縣永和市○○路附近交付予傅中佩，
    由傅中佩在其位於臺北縣永和市○○路住處，將辰○○之照
    片換貼在徐金衛、楊哲裕及楊哲毅之身分證及駕駛執照上，
    變造如附表二所示之特種文書，足生損害於徐金衛、楊哲裕
    、楊哲毅及戶政機關對國民身分證、交通監理機關對駕駛人
    管理之正確性。嗣為警於九十五年一月十七日下午十一時二
    十分許，在臺北縣中和市○○街三十號二樓查獲，並扣得附
    表一編號一至十四、附表二編號一至二之證件；於九十五年
    六月十三日下午八時三十分許，在上址查獲，並扣得如附表
    一編號十四至二十二、附表二編號三至五之證件。案經庚○
    ○等人訴由臺北市政府警察局萬華分局移送臺灣板橋地方法
    院檢察署檢察官偵查起訴及移送併案審理。
二、被告辰○○上揭收受贓物、變造特種文書罪行有下列證據足
    資證明：
  (一)被告於偵查中及本院審理時之自白。
  (二)如附表一被害人欄所示之告訴人庚○○等人於警詢中之指述
    、證人丙○○於本院審理時之證詞。
  (三)贓物認領保管單及附表一、二所示證件之影本。
三、按汽車駕駛執照為駕駛汽車之許可憑證，由駕駛人向公路監
    理機關申請登記，考驗及格後發給之，為道路交通安全規則
    第五十條第一項所明定。故汽車駕駛執照為刑法第二百十二
    條所規定之特許證；身分證係戶政機關製發以供國民證明身
    分之用，為屬於刑法第二百十二條其他相類證書之一種。被
    告變造徐金衛、楊哲裕及楊哲毅之身分證、駕駛執照足生損
    害於徐金衛、楊哲裕、楊哲毅及戶政機關對國民身分、交通
    監理機關對駕駛人管理之正確性。核被告收受附表一之贓物
    ，所為係犯刑法第三百四十九條第一項之收受贓物罪，變造
    徐金衛、楊哲裕及楊哲毅上揭證件，所為係犯刑法第二百十
    二條之變造特種文書罪。被告與傅中佩就變造特種文書之犯
    行，有犯意聯絡及行為分擔，為共同正犯。被告一行為而同
    時變造上開徐金衛、楊哲裕及楊哲毅如附表二之身分證、駕
    駛執照之行為，係一行為而觸犯數罪名，為想像競合犯，應
    依修正後刑法第五十五條規定從一重處斷。被告二次收受贓
    物之犯行，時間緊接，方法相同，所犯構成犯罪要件相同之
    罪名，顯係基於概括犯意為之，應依修正前刑法第五十六條
    連續犯之規定論以一罪，並依法加重其刑。起訴書雖未載明
    被告於九十五年一月四日收受贓物及變造楊哲裕、楊哲毅上
    揭證件之犯行，惟此部分事實與已經起訴為本院判決有罪之
    事實，有裁判上一罪之連續犯及想像競合犯之關係，為起訴
    效力之所及，業經公訴人移送併辦，本院自應併予審理。又
    被告所犯上揭收受贓物、變造特種文書二罪，犯意各別，行
    為互殊，應予分論併罰。爰審酌被告有毒品前科素行不良，
    此有卷附臺灣高等法院被告前案紀錄表足稽，所為犯罪已經
    侵害他人財產法益，造成戶政、監理機關對國民身分及交通
    監理正確性之損害，犯罪動機、目的，及犯後已經坦承犯行
    ，態度良好等一切情狀，分別量處如主文所示之刑，並均依
    修正前刑法第四十一條第一項前段之規定諭知易科罰金之折
    算標準，以資懲儆（刑法修正後適用法律之準據法詳後項所
    述）。扣案附表二變造徐金衛、楊哲裕及楊哲毅之身分證、
    駕駛執照上所貼之「辰○○」之照片六張，係供犯罪所用之
    物，屬被告所有，業據被告供明在卷，應依刑法第三十八條
    第一項第二款之規定沒收之。
四、查被告行為後，刑法業於九十四年二月二日經總統以華總一
    義字第○九四○○○一四九○一號令修正公布，並於九十五
    年七月一日施行，參酌最高法院九十五年五月二十三日刑事
    庭第八次會議決議，修正後刑法第二條第一項之規定，係規
    範行為後法律變更所生新舊法律比較適用之準據法，於修正
    後刑法施行後，應適用修正後刑法第二條第一項之規定，為
    「從舊從輕」之比較。另於比較時應就罪刑有關之共犯、未
    遂犯、想像競合犯、牽連犯、連續犯、結合犯，以及累犯加
    重、自首減輕暨其他法定加減原因（如身分加減）與加減比
    例等一切情形，綜其全部罪刑之結果而為比較；且就比較之
    結果，須為整體之適用，不能割裂分別適用各該有利於行為
    人之法律，此即法律變更之比較適用所應遵守之「罪刑綜合
    比較原則」及「擇用整體性原則」（參照最高法院二十四年
    上字第四六三四號判例、同院二十七年上字第二六一五號判
    例，及最高法院九十五年第八次刑事庭會議決議）。而被告
    行為後(一)刑法第二十八條業經修正，將原條文之「實施」修
    正為「實行」，惟本件被告與傅中佩就變造特種文書之犯行
    ，不論依修正前後之刑法第二十八條之規定，均構成共同正
    犯，依刑法第二條第一項前段規定，應依修正前之刑法第二
    十八條之規定，論以共同正犯；(二)刑法第五十五條，刪除關
    於牽連犯之規定，惟並未變更有關想像競合犯之規定，僅增
    加但書「但不得科以較輕罪名所定最輕本刑以下之刑。」，
    此為科刑之限制，為法理之明文化，非屬法律變更，本院裁
    判時已在刑法修正施行後，自應適用裁判時之刑法五十五條
    想像競合犯之規定，被告一行為而同時變造上開徐金衛、楊
    哲裕如附表二之身分證、駕駛執照之行為，係一行為而觸犯
    數罪名，為想像競合犯，應依修正後之刑法第五十五條之規
    定，從一重之處斷，核先敘明；(三)刑法第五十六條業經修正
    刪除（下稱修正前刑法第五十六條），亦即被告基於概括犯
    意所為之數行為，自九十五年七月一日起已不再成立連續犯
    而得論以一罪，而應依具體行為之性質論罪。查被告之本案
    先後二次收受贓物之犯行，犯罪時間均發生於修法施行之前
    ，被告所為之各次行為，時間、地點各均獨立，依修正前刑
    法第五十六條之規定，論以連續犯之一罪對被告較為有利，
    依刑法第二條第一項前段之規定，自應適用修正前之刑法第
    五十六條之規定論以連續犯；(四)罰金罰鍰提高標準條例第二
    條業已刪除，刑法第四十一條第一項前段關於易科罰金之折
    算標準已由舊法之銀元一百元、二百元、三百元（按修正前
    第四十一條第一項規定之折算標準係得以銀元一元以上銀元
    三元以下折算一日，並依罰金罰鍰提高標準條例第二條規定
    ，就易科罰金折算一日之數額提高為一百倍）修正為新臺幣
    一千元、二千元、三千元，因屬相當科刑規範事項之變更（
    按易科罰金，固兼有執行事項之本質，惟其折算標準為裁判
    時所應諭知，歷經相當於科刑之程序，故與一般純屬執行之
    程序有別，宜予視同科刑規範），自有就新舊法規定比較之
    必要，經依修正後刑法第二條第一項規定比較新舊法結果，
    以被告行為時之舊法較為有利於被告。末按，現行刑法施行
    法第一條之一第一項規定中華民國九十四年一月七日刑法修
    正施行後，刑法分則編所定罰金之貨幣單位為新臺幣；第二
    項前段規定九十四年一月七日刑法修正時，刑法分則編未修
    正之條文定有罰金者，自九十四年一月七日刑法修正施行後
    ，就其所定數額提高為三十倍，該條立法理由謂：「刑法二
    十四年施行後，為解決國民所得經濟水準已大幅提昇問題，
    有關罰金與罰鍰倍數之調整及銀元與新臺幣之折算標準，訂
    有『罰金罰鍰提高標準條例』及『現行法規所定貨幣單位折
    算新臺幣條例』，除罰金以一銀元折算三元新臺幣外，並將
    七十二年六月二十六日以前修正之刑法部分條文罰金數額提
    高為十倍；其後修正者則不再提高倍數，亦即刑法分則各罪
    罰金數額視前開情形分別提高為三十倍或三倍。考量新修正
    之刑法施行後，不再適用『現行法規所定貨幣單位折算新臺
    幣條例』，為使罰金數額趨於一致，避免衍生新舊法比較適
    用問題，以緩和實務適用法律之衝擊，於不變動罰金數額之
    前提下，爰為第二項規定。」，從立法理由知，該條立法之
    目的即在避免比較新舊法之煩瑣，且該條係屬準據法之特別
    規定，無與罰金罰鍰提高標準條例有關規定，再行比較新舊
    法適用之問題（可參呂潮澤著新修正刑法適用問題之探討，
    法官協會雜誌第八卷第一期第一○○頁），本件上開刑法第
    二百十二條、第三百四十九條係屬於「九十四年一月七日刑
    法修正時，刑法分則編未修正之條文定有罰金者」，於法律
    之適用自應就新法之法定刑變更為新臺幣，並提高其罰金刑
    金額為三十倍，均附此敘明。
五、公訴意旨另略以：被告辰○○明知附表三所示編號一至五陳
    藝仁等人所有之身分證、駕駛執照及健保卡等證件，係屬他
    人失竊來路不明之贓物，竟基於收受贓物之犯意，於民國九
    十四年十二月底某日，在臺北縣永和市○○路與保平路口附
    近，收受由友人傅中佩所交付之上揭贓物。因認被告此部分
    行為，另涉刑法第三百四十九條第一項之收受贓物罪嫌云云
    。按犯罪事實應依證據認定之，無證據不得認定犯罪事實。
    不能證明被告犯罪或其行為不罰者應諭知無罪之判決，刑事
    訴訟法第一百五十四條第二項、第三百零一條第一項定有明
    文，而刑法上之贓物罪，原在防止因竊盜、詐欺，侵占各罪
    被奪取或侵占之物難於追及或回復，故其前提要件，必須犯
    前開各罪所得之物，始得稱為贓物，此有最高法院四十一年
    台非字第三十六號判例足供參照。經查，附表三編號一至五
    之證件是否係屬他人犯罪後之贓物，並無任何證據足資證明
    ，故公訴人認被告收受此部分證件，係涉犯收受贓物罪責，
    尚屬不能證明，原應為無罪判決之諭知，惟此部分事實本院
    上揭有罪判決之事實，有實質上一罪關係，爰不另為無罪判
    決之諭知。
六、至於附表三編號六至二十七之證件，均未據被害人到案陳述
    ，亦無證據足資證明係他人犯罪所得之贓物，被告縱加收受
    亦不能證明已涉犯收受贓物罪責，此部分事實尚屬不能證明
    ，與上揭本院判決有罪之事實，自無裁判上一罪之關係，公
    訴人移送併案，尚有未合，應退由檢察官另行依法處理。
七、依刑事訴法第四百四十九條第二項、第三項、第四百五十條
    第一項，刑法第二條第一項前段、修正前刑法第二十八條、
    修正前刑法第五十六條、第二百十二條、第三百四十九條第
    一項、第五十五條、修正前刑法第四十一條第一項前段、第
    三十八條第一項第二款，刑法施行法第一條之一、九十五年
    七月一日修正施行罰金罰鍰提高標準條例第二條，逕以簡易
    判決處刑如主文。
八、如不服本判決，得自收受送達之日起十日內向本院提出上訴
    狀，上訴於本院第二審合議庭（須附繕本）。
中    華    民    國    95    年    9     月    28    日
              臺灣板橋地方法院刑事第十八庭
                            法  官  王綽光
以上正本證明與原本無異
                            書記官  許清秋
中    華    民    國    95    年    9     月    29    日
附錄論罪科刑法條全文:
中華民國刑法第212條
（偽造變造特種文書罪）
偽造、變造護照、旅券、免許證、特許證及關於品行、能力服務
或其他相類之證書、介紹書，足以生損害於公眾或他人者，處1
年以下有期徒刑、拘役或3百元以下罰金。
中華民國刑法第349條
（普通贓物罪）
收受贓物者，處 3 年以下有期徒刑、拘役或 5 百元以下罰金。
搬運、寄藏、故買贓物或為牙保者，處 5 年以下有期徒刑、拘役
或科或併科 1 千元以下罰金。
因贓物變得之財物，以贓物論。
附表一
┌──┬──────────┬───┬─────────┬────┐
│編號│???失竊時地      │被害人│於被告住處查獲之物│  備考?│
├──┼──────────┼───┼─────────┼────┤
│ 一 │九十四年五月二十八日│庚○○│健保卡、汽車駕照  │?本案  │
│    │在臺北市○○街一百號│      │                  │九十五年│
│    │附近東園市場內      │      │                  │度偵字第│
├──┼──────────┼───┼─────────┤二五○一│
│ 二 │九十四年九月十二日在│巳○○│身分證、健保卡、汽│、八一一│
│    │臺北縣板橋市○○路一│      │車駕照            │五、八五│
│    │段一四八號四樓      │      │                  │五三號  │
├──┼──────────┼───┼─────────┤（下略稱│
│ 三 │九十四年十二月二十九│酉○○│身分證、健保卡、汽│本案）  │
│    │日在臺北縣板橋市府中│      │車駕照、機車駕照  │        │
│    │路九十四號          │      │                  │        │
├──┼──────────┼───┼─────────┤        │
│ 四 │九十四年十一月二十日│楊豐銘│身分證            │        │
│    │在臺北火車站        │      │                  │        │
├──┼──────────┼───┼─────────┤        │
│ 五 │九十四年七月十六日在│卯○○│身分證            │        │
│    │臺北縣板橋市埔墘菜市│      │                  │        │
│    │場                  │      │                  │        │
├──┼──────────┼───┼─────────┤        │
│ 六 │九十四年十月二十九日│癸○○│身分證、健保卡、機│        │
│    │在臺北市士林區士林夜│      │車駕照            │        │
│    │市                  │      │                  │        │
├──┼──────────┼───┼─────────┤        │
│ 七 │九十四年十二月二日在│午○○│身分證、駕照、健保│        │
│    │臺北市士林區士林夜市│      │卡                │        │
├──┼──────────┼───┼─────────┤        │
│ 八 │九十四年十二月五日在│申○○│健保卡、汽車駕照  │        │
│    │臺北市士林區士林夜市│      │                  │        │
├──┼──────────┼───┼─────────┤        │
│ 九 │九十四年十二月十六日│子○○│身分證、健保卡、汽│        │
│    │在臺北縣三重市中央北│      │車駕照、機車駕照  │        │
│    │路三和市場          │      │                  │        │
├──┼──────────┼───┼─────────┤        │
│ 十 │九十四年十二月二十四│甲○○│身分證、健保卡、機│        │
│    │日在臺北縣中和市景興│      │車駕照            │        │
│    │街三二四號十二樓大富│      │                  │        │
│    │豪卡拉ＯＫ          │      │                  │        │
├──┼──────────┼───┼─────────┤        │
│十一│九十四年十二月三十日│乙○○│身分證、健保卡    │        │
│    │在臺北縣三重市三和市│      │                  │        │
│    │場                  │      │                  │        │
├──┼──────────┼───┼─────────┤        │
│十二│九十四年十二月三十一│辛○○│身分證、汽車駕照、│        │
│    │日在臺北縣松山區八德│      │機車駕照          │        │
│    │路四段饒河夜市      │      │                  │        │
├──┼──────────┼───┼─────────┤        │
│十三│九十四年間某月日在臺│丙○○│身分證            │        │
│    │北縣三重市某處餐廳  │      │                  │        │
├──┼──────────┼───┼─────────┤        │
│十四│九十四年十二月十六日│徐金衛│身分證、汽車駕照  │        │
│    │在臺北市士林區士林夜│      │                  │        │
│    │市                  │      │                  │        │
╞══╪══════════╪═══╪═════════╪════╡
│十五│九十五年三月十八日在│丁○○│護照、大眾商業銀行│  併案  │
│    │臺北市○○○路○段一│      │存摺              │九十五年│
│    │○九巷一號三樓內    │      │                  │度偵字第│
├──┼──────────┼───┼─────────┤一五○四│
│十六│九十四年十一月五日在│戊○○│身心障礙手冊      │七、第一│
│    │臺北縣新店市○○路七│      │                  │八五三一│
│    │○○巷內            │      │                  │號      │
├──┼──────────┼───┼─────────┤（下略稱│
│十七│九十一年三月十日在臺│丑○○│身分證            │併案）  │
│    │北市○○路一五○巷十│      │                  │        │
│    │七號三樓            │      │                  │        │
├──┼──────────┼───┼─────────┤        │
│十八│九十四年七月初在臺北│林文忠│身分證            │        │
│    │縣中和市○○路○段一│      │                  │        │
│    │三五巷三號前        │      │                  │        │
├──┼──────────┼───┼─────────┤        │
│十九│九十四年十月底在臺北│寅○  │身分證、汽車駕照、│        │
│    │縣永和市智光高職附近│      │機車駕照          │        │
├──┼──────────┼───┼─────────┤        │
│二十│九十五年四月九日在臺│未○○│健保卡            │        │
│    │北縣新店市○○路○段│      │                  │        │
│    │一二九號一樓        │      │                  │        │
├──┼──────────┼───┼─────────┤        │
│二一│九十五年四月二十日在│亥○○│身分證、駕照      │        │
│    │臺北縣中和市○○路一│      │                  │        │
│    │二六號              │      │                  │        │
├──┼──────────┼───┼─────────┤        │
│二二│九十五年五月八日在臺│己○○│健保卡            │        │
│    │北縣林口鄉○○路附近│      │                  │        │
└──┴──────────┴───┴─────────┴────┘
附表二
┌──┬───────────────────┬────┬────┐
│編號│     ??? 應沒收物品名稱            │?數量  │  備考  │
├──┼───────────────────┼────┼────┤
│ 一 │變造之「徐金衛」國民身分證上換貼之「陳│相片一張│  本案  │
│    │冠霖」相片                            │        │        │
├──┼───────────────────┼────┤        │
│ 二 │變造之「徐金衛」汽車駕駛執照二張上換貼│相片二張│        │
│    │之「辰○○」相片                      │        │        │
╞══╪═══════════════════╪════╪════╡
│ 三 │變造之「楊哲裕」國民身分證上換貼之「陳│相片一張│ ?眳? │
│    │冠霖」相片                            │        │        │
├──┼───────────────────┼────┤        │
│ 四 │變造之「楊哲裕」汽車駕駛執照上換貼之「│相片一張│        │
│    │辰○○」相片                          │        │        │
├──┼───────────────────┼────┤        │
│ 五 │變造之「楊哲毅」汽車駕駛執照上換貼之「│相片一張│        │
│    │辰○○」相片                          │        │        │
└──┴───────────────────┴────┴────┘
附表三
┌──┬──────────┬───┬─────────┬────┐
│編號│???失竊時地      │被害人│於被告住處查獲之物│?備考  │
├──┼──────────┼───┼─────────┼────┤
│ 一 │        不詳        │陳藝仁│身分證            │  本案  │
├──┼──────────┼───┼─────────┤        │
│ 二 │        不詳        │壬○○│身分證、健保卡    │        │
├──┼──────────┼───┼─────────┤        │
│ 三 │        不詳        │天○○│身分證、汽車駕照  │        │
├──┼──────────┼───┼─────────┤        │
│ 四 │        不詳        │戌○○│健保卡、機車駕照  │        │
├──┼──────────┼───┼─────────┤        │
│ 五 │        不詳        │謝建同│健保卡、汽車駕照  │        │
╞══╪══════════╪═══╪═════════╪════╡
│ 六 │        不詳        │羅勝議│身分證            │  併案  │
├──┼──────────┼───┼─────────┤        │
│ 七 │        不詳        │楊哲裕│身分證、汽車駕照  │        │
├──┼──────────┼───┼─────────┤        │
│ 八 │        不詳        │楊哲毅│汽車駕照          │        │
├──┼──────────┼───┼─────────┤        │
│ 九 │        不詳        │陳政益│身分證            │        │
├──┼──────────┼───┼─────────┤        │
│ 十 │        不詳        │陳博仁│身分證            │        │
├──┼──────────┼───┼─────────┤        │
│十一│        不詳        │許惠敏│身分證、汽車駕照  │        │
├──┼──────────┼───┼─────────┤        │
│十二│        不詳        │黃文修│身分證            │        │
├──┼──────────┼───┼─────────┤        │
│十三│        不詳        │陳明順│汽車駕照          │        │
├──┼──────────┼───┼─────────┤        │
│十四│        不詳        │黃士？│汽車駕照          │        │
├──┼──────────┼───┼─────────┤        │
│十五│        不詳        │周均靖│身分證、汽車駕照  │        │
├──┼──────────┼───┼─────────┤        │
│十六│        不詳        │不詳  │身分證            │        │
├──┼──────────┼───┼─────────┤        │
│十七│        不詳        │周明坤│身分證            │        │
├──┼──────────┼───┼─────────┤        │
│十八│        不詳        │蘇秋月│身分證            │        │
├──┼──────────┼───┼─────────┤        │
│十九│        不詳        │藍林素│身分證            │        │
│    │                    │蘭    │                  │        │
├──┼──────────┼───┼─────────┤        │
│二十│        不詳        │不詳  │身分證            │        │
├──┼──────────┼───┼─────────┤        │
│二一│        不詳        │于開明│身分證            │        │
├──┼──────────┼───┼─────────┤        │
│二二│        不詳        │吳志良│身分證、健保卡    │        │
├──┼──────────┼───┼─────────┤        │
│二三│        不詳        │鄒鈴  │身分證            │        │
├──┼──────────┼───┼─────────┤        │
│二四│        不詳        │陳俊傑│汽車駕照          │        │
├──┼──────────┼───┼─────────┤        │
│二五│        不詳        │張文俊│健保卡            │        │
├──┼──────────┼───┼─────────┤        │
│二六│        不詳        │馬楷玟│健保卡            │        │
├──┼──────────┼───┼─────────┤        │
│二七│        不詳        │馬向宏│護照              │        │
└──┴──────────┴───┴─────────┴────┘


司法院資訊處製作；財團法人民間司法改革基金會備份。
